【裁判字號】    97,易,353
【裁判日期】    970811
【裁判案由】    偽造文書
【裁判全文】
臺灣新竹地方法院刑事判決               97年度易字第353號
公  訴  人  臺灣新竹地方法院檢察署檢察官
被      告  丁○○
選任辯護人  陳慶瑞律師
被      告  甲○○○○ ○○○.
指定辯護人  本院公設辯護人乙○○
上列被告等因偽造文書等案件，經檢察官提起公訴（96年度偵字
第7225號、97年度偵字第160、1327號），本院判決如下：
    主  文
丁○○違反任何人不得媒介外國人非法為他人工作之規定，處有
期徒刑參月，如易科罰金，以新臺幣壹仟元折算壹日。又共同行
使偽造特種文書，足以生損害於公眾，處有期徒刑伍月，如易科
罰金，以新臺幣壹仟元折算壹日。應執行有期徒刑陸月，如易科
罰金，以新臺幣壹仟元折算壹日。
甲○○○○ ○○○ ○○○共同行使偽造特種文書，足以生損害於公眾，處有
期徒刑參月，如易科罰金，以新臺幣壹仟元折算壹日。緩刑參年
。並於刑之執行完畢或赦免後，驅逐出境。
    事  實
一、丁○○前因偽造文書案件，經臺灣桃園地方法院於94年5月1
    8日以93年度訴字第1181號判決判處有期徒刑1年10月，緩刑
    5年，緩刑中交付保護管束確定，現仍緩刑中。又前因違反
    就業服務法第45條任何人不得媒介外國人非法為他人工作之
    規定，經桃園縣政府勞工局於93年3月2日以府勞外字第0930
    046411號處分書處以罰鍰新臺幣（下同）10萬元，嗣丁○○
    不服提起訴願，復經行政院勞工委員會於93年10月22日以勞
    訴字第0930042966號訴願決定書駁回其訴願確定。甲○○○○○○○ ○○○(下稱中文譯名馮氏娥)原係蕭麗秋依法僱用之越南
    籍外勞，於94年2月26日自彰化縣花壇鄉○○街38號之工作
    處所逃逸，並應於94年3月16日期限屆滿離境。
二、丁○○明知其已曾因媒介外國人非法為他人工作，遭主管機
    關裁處罰鍰10萬元，亦明知馮氏娥係非法居留之外國人，詎
    其猶不知悔改，於95年年底透過越南籍TON NU QUANH TRANG
    （下稱中文譯名孫女瓊莊，另為不起訴處分)而得知越南籍
    馮氏娥係自原雇主處脫逃之勞工，亟需繼續留在臺灣工作賺
    取工資，竟與馮氏娥共同基於變造特種文書之犯意聯絡，由
    馮氏娥於96年5月30日，在不詳地點，以新臺幣（下同）2萬
    元之代價，提供本人照片1張與丁○○，再由丁○○將馮氏
    娥之照片換貼於其不知情之越南籍配偶BUI THI HOI(下稱中
    文譯名裴氏回)之中華民國外僑居留證（統一證號HD0000000
    0號，下稱居留證）上而變造之，丁○○旋於翌日亦即31日
    ，將該偽造之居留證交付予馮氏娥，足以生損害於裴氏回及
    內政部入出國移民署對於外僑居留管理之正確性。又丁○○
    仍不知悔改，自前次遭查獲後5年內之96年5月31日，基於媒
    介外國人非法為他人工作之犯意，媒介予不知情位於新竹縣
    新豐鄉員山村員山5號1樓之萬代電子有限公司（下稱萬代公
    司）從事電子零件組裝作業員，與馮氏娥共同前往應徵並交
    付上述變造之居留證及丁○○身分證供不知情之萬代公司人
    事會計戊○○查證後影印而行使之，萬代公司遂自96年6月1
    日起以每月1萬8千元之薪資僱用馮氏娥。嗣於96年10月18日
    下午時4分許，為警在萬代公司查獲馮氏娥，始循線得悉上
    情。
三、案經新竹縣政府函送暨新竹縣政府警察局移送臺灣新竹地方
    法院檢察署檢察官偵查起訴。
    理  由
壹、證據能力部分：
一、按被告以外之人於審判外之陳述，雖不符前4條之規定，而
    經當事人於審判程序同意作為證據，法院審酌該言詞陳述或
    書面陳述作成時之情況，認為適當者，亦得為證據；當事人
    、代理人或辯護人於法院調查證據時，知有第159條第1項不
    得為證據之情形，而未於言詞辯論終結前聲明異議者，視為
    有前項之同意，刑事訴訟法第159條之5定有明文。查本件被
    告丁○○之辯護人於本院準備程序除陳稱：共同被告馮氏娥
    及證人戊○○等人於警詢時所為陳述，均屬於審判外陳述，
    無證據能力；共同被告馮氏娥於檢察官訊問時之證述，未經
    被告對質詰問，而且前後不一，無證據能力；證人戊○○於
    檢察官訊問時之證述，未經被告對質詰問，無證據能力等語
    外，餘對檢察官所提其他各項證據方法之證據能力均表示並
    無意見，而本院審酌除辯護人所陳述上情外之其餘各該證據
    均依法定程序作成，且經本院審判期日就上開證據進行調查
    、辯論，並未發現有不當取供之情事，故認宜作為本件犯罪
    之證據，有證據能力，核先敘明。
二、按被告以外之人於審判外之言詞或書面陳述，除法律有規定
    者外，不得作為證據，刑事訴訟法第159條第1項定有明文。
    查證人即共同被告馮氏娥及證人戊○○等人於警詢所為之陳
    述，固屬被告丁○○以外之人於審判外之陳述，惟證人即共
    同被告馮氏娥及證人戊○○等人業經本院審理時傳喚到庭，
    依法命其等具結陳述後，並分別予其餘被告詰問之機會，並
    再提示證人即共同被告馮氏娥及證人戊○○等人上開警詢、
    偵查筆錄之要旨，由其餘被告依法辯論，從而既已賦予被告
    等人反對詰問權，並踐行合法之調查程序，證人即共同被告
    馮氏娥及證人戊○○等人於警詢之陳述，自得作為證據。
三、又被告以外之人於偵查中向檢察官所為陳述，除顯有不可信
    之情況者外，得為證據，刑事訴訟法第159條之1第2項定有
    明文。偵查中對被告以外之人（包括證人、鑑定人、告訴人
    、被害人及共同被告等）所為之偵查筆錄，或被告以外之人
    向檢察官所提之書面陳述，性質上均屬傳聞證據。惟現階段
    刑事訴訟法規定檢察官代表國家偵查犯罪、實施公訴，依法
    其有訊問被告、證人及鑑定人之權，證人、鑑定人且須具結
    ，而實務運作時，檢察官偵查中向被告以外之人所取得之陳
    述，原則上均能遵守法律規定，不致違法取供，其可信度極
    高，職是，被告以外之人前於偵查中已具結而為證述，除反
    對該項供述得具有證據能力之一方，已釋明「顯有不可信之
    情況」之理由外，不宜以該證人未能於偵查中接受他造之反
    對詰問為由，遽指該證人於偵查中之陳述不具證據能力。至
    於其審判中之證詞與偵查中陳述不一時，何者為可採，則屬
    證據證明力之問題，此有最高法院97年度台上字第603號判
    決意旨可供參酌。是選任辯護人辯稱上開證人警詢及偵查中
    之陳述均無證據能力云云，洵非足採。
貳、認定事實所憑證據及理由：
一、訊據共同被告馮氏娥固坦承行使偽造居留證，及經由被告丁○○之介紹，於96年6月1日至萬代公司工作等情不諱。惟矢
    口否認有何行使偽造特種文書之犯行，並辯稱: 不知道證件
    是偽造的云云。而被告丁○○固坦承兩人相識之事實，惟均
    矢口否認有何行使變造特種文書及違反就業服務法之犯行，
    辯稱：我沒有幫忙馮氏娥，身分證可能遭人冒用云云。
二、經查：
  (一)共同被告馮氏娥原係蕭麗秋依法僱用之越南籍外勞，於94年
    2月26日自工作處所逃逸後，本應於94年3月16日期限屆滿離
    境，其以裴氏回（即被告丁○○之配偶）身分，於96年5月3
    1日，與被告丁○○共同前往上開萬代公司應徵工作，並由
    共同被告馮氏娥事先提供1張相片，由被告丁○○換貼至之
    裴氏回居留證照片欄，另被告丁○○於應徵當天，連同身分
    證（版本：95年11月23日換發）與上開換貼之居留證一併提
    出與萬代公司承辦人戊○○，及共同被告馮氏娥係行方不明
    之逃逸外勞等情，業據共同被告馮氏娥及證人劉盈舍於警詢
    、偵查中及本院審理時證述甚詳在卷，此外，復有被告丁○○身分證及換貼共同被告馮氏娥相片之居留證影本1份、萬
    代公司員工考勤表1份、外勞居留資料查詢─明細內容顯示
    畫面3份、被告丁○○行動電話0000000000號與共同被告馮
    氏娥行動電話0000000000號通聯調閱查詢單1份、新竹縣政
    府警察局檢查紀錄單1份等相關資料在卷可稽。
  (二)至被告丁○○雖以前揭情詞置辯，惟證人戊○○僅係偶然代
    表萬代公司面試共同被告馮氏娥，且就面試過程亦於偵查中
    及本院審理時與被告丁○○當庭對質，證人戊○○仍證稱確
    係被告丁○○持貼有共同被告馮氏娥相片之裴氏回居留證前
    來應徵工作，被告丁○○空言否認，並不可採。再者，證人
    戊○○提出之被告丁○○身分證影本，核與被告丁○○於97
    年2月13日偵訊時提出之身分證版本相同，並經檢察官當場
    勘驗被告丁○○所攜帶之身分證正本，益證被告丁○○有於
    上開時間，與共同被告馮氏娥前往萬代公司應徵工作，則其
    於偵訊時供稱身分證於96年4、5月間遺失及本院審理時供稱
    未去過萬代公司云云，核與事實不符，亦不可信。
  (三)共同被告馮氏娥並非被告丁○○之配偶裴氏回，且共同被告
    馮氏娥係逃逸外勞，並無在臺工作之合法資格，自無可能僅
    交付相片1張與被告丁○○，即取得上述資格，且共同被告
    馮氏娥有關如何與被告丁○○接洽，進而前往萬代公司上班
    一節，亦據其供述明確在卷，其嗣後辯稱不知證件係假的云
    云，核為卸責之詞，不足採信。
  (四)被告丁○○之辯護人雖辯稱：共同被告馮氏娥前後證述一名
    叫阿莊（即指孫女瓊莊）的越南女子、丁○○販賣居留證等
    情，既反覆不一，是否可採，已非無疑義。又辯稱：證人戊○○於第一次警詢筆錄亦證稱是由一名越南籍女子─孫女瓊
    莊介紹該名自稱丙○○的非法外籍人士，是她自己拿了證件
    到我公司等語。惟證人之證述前後不一原因實眾，或證人不
    擅言詞表達；或表達不完全；或證人記憶有誤；或筆錄未記
    載完全；甚或記載筆錄者誤解其意者皆有可能。而共同被告
    馮氏娥於96年12月17日偵訊時，就上開疑點證稱：伊沒有工
    作，孫女瓊莊就介紹工作給我，丁○○就將他太太的居留證
    以兩萬元賣給我。而證人戊○○於同日偵訊時，就上開疑點
    證稱：我們公司當時僱用一位越南籍的勞工孫女瓊莊，馮氏
    娥說她是孫女瓊莊的表妹，當時她是持丙○○的居留證來的
    ，丁○○還有將他的身份證交給我們影印表示馮氏娥是他太
    太，我們就錄用她，從96年6月1日開始讓她上班等語。上開
    不符之處亦經共同被告馮氏娥與證人戊○○於本院審理時到
    庭證述，復經本院審理時一一陳明，彼等經訊問且就彼此證
    言予以對質後，所述之情節相同，且共同被告馮氏娥、證人
    戊○○與被告丁○○間並無仇隙，自無干冒偽證罪之罪責而
    無端作出不利被告丁○○之不實證言，益證在本院釐清事實
    後之證詞為可採，從而事實即已臻明確，均足認被告丁○○
    有行使變造特種文書及違反就業服務法之犯行，其所辯均係
    卸責之詞，不足採信，其犯行堪以認定。
  (五)又被告丁○○前因違反就業服務法第45條任何人不得媒介外
    國人非法為他人工作之規定，經桃園縣政府勞工局於93年3
    月2日以府勞外字第0930046411號處分書處以罰鍰10萬元，
    嗣丁○○不服提起訴願，復經行政院勞工委員會於93年10月
    22日以勞訴字第0930042966號訴願決定書駁回其訴願確定。
    業經臺灣新竹地方法院檢察署依職向新竹縣政府查明屬實，
    此有新竹縣政府97年1月28日府勞福字第0970013881號函暨
    檢送之處分書等相關資料在卷可參。其於受前開處分後，再
    於5年內媒介外國人非法為他人工作，自應依法論處。
  (六)綜合上述，本件被告二人之犯行，均事證明確，洵堪認定，
    應依法論科。
、論罪科刑部分:
一、核被告丁○○所為係犯刑法第216條、第212條行使偽造特種
    文書罪及就業服務法第64條第1項媒介外國人非法為他人工
    作罪。核被告馮氏娥所為係犯刑法第216條、第212條之行使
    偽造特種文書罪。被告丁○○與被告馮氏娥間，就行使偽造
    特種文書有犯意之聯絡及行為之分擔，均為共同正犯。被告
    丁○○與被告馮氏娥偽造特種文書之低度行為，則為行使偽
    造私文書之高度行為所吸收，均不另論罪。又被告丁○○所
    犯上開2罪，犯意各別，行為互殊，罪名不同，應予分論併
    罰。
二、爰審酌被告丁○○為獲取利益，屢次違反就業服務法之規定
    及有多次偽造文書犯行，影響臺灣勞工之權益，並助長外國
    人在臺灣非法打工之風氣，其所犯情節、手段及所得雖非多
    ，惟其於事證明確下，猶否認涉有行使變造特種文書及媒介
    外國人非法工作之犯行，顯無悔意等一切情狀，分別量處如
    主文所示，並定應執行刑。另被告馮氏娥為找尋工作，竟偽
    造丙○○之居留證並持以行使，足生損害於丙○○及內政部
    入出國移民署對於外僑居留管理之正確性，惟其並無前科，
    素行尚佳，而其為越南籍之人民，且僅國中畢業之教育程度
    ，對於我國刑法處罰之規定及其犯行之嚴重性尚非知之甚明
    ，及在偵查中及本院審理時坦承犯行，態度良好等一切情狀
    ，量處如主文所示之刑，並依上開說明諭知易科罰金之折算
    標準。又被告馮氏娥未曾受有期徒刑以上刑之宣告，有臺灣
    高等法院被告前案紀錄表存卷可按，其因一時失慮致罪刑典
    ，經起訴、審判之教訓，當知所悔悟，本院認所宣告刑以暫
    不執行為當，爰併予依刑法第74條第1 項第1 款，宣告緩刑
    參年。末查，被告馮氏娥為越南籍之外國人，且為逃逸之外
    勞，有上開外勞居留資料查詢－明細內容顯示畫面附卷可佐
    ，其現受有期徒刑以上刑之宣告，併依刑法第95條規定，諭
    知於刑之執行完畢或赦免後驅逐出境。
據上論斷，應依刑事訴訟法第284條之1、第299條第1項前段，就
業服務法第64條第1項，刑法第11條前段、第28條、第216條、第
212條、第51條第5款、第41條第1項前段、第74條第1項第1款、
第95條，刑法施行法第1條之1，判決如主文。
本案經檢察官鄒茂瑜到庭執行職務
中    華    民    國    97    年    8     月    11    日
                  刑事第一庭    法  官  許翠玲
以上正本證明與原本無異。
如不服本判決應於收受本判決後10日內向本院提出上訴書狀，上
訴書狀應敘述具體理由。上訴書狀未敘述上訴理由者，應於上訴
期間屆滿後20日內補提理由書狀於本院 (均須按他造當事人之人
數附繕本 )「切勿逕送上級法院」。
中    華    民    國    97    年    8     月    11    日
                                書記官  沈藝珠
附錄本案論罪科刑法條全文:
中華民國刑法第216條
（行使偽造變造或登載不實之文書罪）
行使第210條至第215條之文書者，依偽造、變造文書或登載不實
事項或使登載不實事項之規定處斷。
中華民國刑法第212條
（偽造變造特種文書罪）
偽造、變造護照、旅券、免許證、特許證及關於品行、能力服務
或其他相類之證書、介紹書，足以生損害於公眾或他人者，處1
年以下有期徒刑、拘役或3百元以下罰金。
就業服務法第64條
違反第45條規定者，處新臺幣10萬元以上50萬元以下罰鍰。五年
內再違反者，處1年以下有期徒刑、拘役或科或併科新臺幣60萬
元以下罰金。
意圖營利而違反第45條規定者，處3年以下有期徒刑、拘役或科
或併科新臺幣120萬元以下罰金。
法人之代表人、法人或自然人之代理人、受僱人或其他從業人員
，因執行業務違反第45條規定者，除依前二項規定處罰其行為人
外，對該法人或自然人亦科處各該項之罰鍰或罰金。


司法院資訊處製作；財團法人民間司法改革基金會備份。
